臺灣臺南地方法院民事裁定            100年度監宣字第197號
聲  請  人  黃  炒
相  對  人  沈春成
關  係  人  沈滄鉉
上聲請人聲請對沈春成為監護宣告事件，本院裁定如下：
    主      文
宣告沈春成（男，民國○○○年○月○日生，身分證統一編號：
Ｚ000000000號）為受監護宣告之人。
選定黃炒（女，民國○○○年○月○日生，身分證統一編號：Ｚ
000000000號）為受監護宣告之人沈春成之監護人。
指定沈滄鉉（男，民國○○○年○月○○日生，身分證統一編號
：Ｚ000000000號）為會同開具財產清冊之人。
聲請程序費用由受監護宣告之人沈春成負擔。
    理      由
一、本件聲請意旨略以：聲請人之配偶沈春成於民國100年5月6
    日因車禍受傷，致不能為意思表示或受意思表示，或不能辨
    識其意思表示之效果，爰依民事訴訟法第597條以下之規定
    ，聲請鈞院准予裁定對相對人沈春成為監護宣告，並選定聲
    請人黃炒為沈春成之監護人，及指定沈春成之子沈滄鉉為會
    同開具財產清冊之人等語。
二、按對於因精神障礙或其他心智缺陷，致不能為意思表示或受
    意思表示，或不能辨識其意思表示之效果者，法院得因本人
    、配偶、四親等內之親屬、最近一年有同居事實之其他親屬
    、檢察官、主管機關或社會福利機構之聲請，為監護之宣告
    ，民法第14條第1項定有明文。
三、經查，聲請人黃炒係沈春成之配偶一情，有聲請人所提戶口
    名簿1件附卷可稽，是聲請人為本件聲請自屬合法。又查，
    聲請人主張沈春成於100年5月6日因車禍受傷，致不能為意
    思表示或受意思表示，或不能辨識其意思表示之效果之事實
    ，亦據提出奇美醫療財團法人柳營奇美醫院診斷證明書1件
    在卷供參，且經本院審驗相對人沈春成之精神狀況，認其現
    意識不清，能力有明顯障礙，對外界之反應、思考能力、自
    己行為之利害得失之意思能力及認知、理解判斷能力均有明
    顯缺陷，無法自己單獨處分財產，相對人接受治療後，回復
    之可能性機率很低；再斟酌鑑定人即臺南仁愛之家附設精神
    療養院施仁雄醫師鑑定結果認定：「6.醫學上的診斷：診斷
    名：腦病變後遺症。7.現在身心狀態：身體狀態、精神狀態
    ：一般醫學檢查：個案意識呈呆僵狀態，對問話無法回答，
    必須靠鼻胃管幫忙進食、靠氣管內管幫忙呼吸，四肢變形無
    力，無法自我行動，大小便及個人衛生須他人完全協助。精
    神檢查方面：個案的注意力、判斷能力、對人、時、地的定
    向感、記憶能力、計算能力及抽象思考能力均有明顯缺失。
    8.有關判斷能力判定之意見：不能管理處分自己財產。判定
    的根據：個案的認知能力有明顯缺陷。9.回復可能性說明：
    個案回復可能性之機率很低。10.鑑定判定及說明：【鑑定結
    果說明】綜合一般醫學檢查及精神檢查之情形，這是一個腦
    病變後遺症的個案，個案現在意識仍不清，個案自我照顧能
    力呈明顯不足，個案的精神狀態應達不能為意思表示或受意
    思表示。【鑑定判定】(1)基於受鑑定人有精神上之障礙（腦
    病變後遺症），其程度重大不能管理處分自己的財產且回復
    之可能性低。(2)其精神障礙之程度係不能為意思表示或受意
    思表示，可為監護宣告。」等語，有本院訊問筆錄及成年監
    護鑑定書在卷可佐。綜上所述，相對人沈春成因精神障礙，
    已達不能為意思表示或受意思表示之程度，爰依法宣告沈春
    成為受監護宣告之人。
四、再按受監護宣告之人應置監護人；法院為監護之宣告時，應
    依職權就配偶、四親等內之親屬、最近一年有同居事實之其
    他親屬、主管機關、社會福利機構或其他適當之人選定一人
    或數人為監護人，並同時指定會同開具財產清冊之人；法院
    選定監護人時，應依受監護宣告之人之最佳利益，優先考量
    受監護宣告人之意見，審酌一切情狀，並注意下列事項：一
    受監護宣告之人之身心狀態與生活及財產狀況。二受監護宣
    告人與其配偶、子女或其他共同生活之人間之情感狀況。三
    監護人之職業、經歷、意見及其與受監護宣告之人之利害關
    係。四法人為監護人時，其事業之種類與內容，法人及其代
    表人與受監護宣告之人之利害關係。修正後之民法第1110條
    、第1111條第1項、第1111條之1定有明文。查聲請人黃炒為
    受監護宣告之人沈春成之配偶，此有戶口名簿、親屬系統表
    在卷供參，雙方份屬夫妻並同住一處，且黃炒有意願擔任沈
    春成之監護人，本院參此，認由黃炒負責護養及照顧沈春成
    並管理其財產，應能符合沈春成之最佳利益，自屬適當之人
    選，爰選定聲請人黃炒為沈春成之監護人。又關於會同開具
    財產清冊之人部分，茲審酌沈滄鉉為受監護宣告之人沈春成
    之子，此經本院依職權調取沈滄鉉之個人戶籍資料在卷可憑
    ，沈滄鉉於本件監護宣告事件，與沈春成並無利害關係，則
    由沈滄鉉擔任會同開具財產清冊之人並無不妥，爰併指定沈
    滄鉉為會同開具財產清冊之人。
五、依民事訴訟法第608條第1項，裁定如主文。
中    華    民    國   100    年    9     月    30    日
                  家事法庭    法  官  林富郎
以上正本證明與原本無異。
如不服本裁定關於選定監護人及指定會同開具財產清冊之人等部
分，應於送達後十日內向本院提出抗告狀（附具繕本），並繳納
抗告費新臺幣壹仟元；其餘關於宣告監護之部分，不得抗告。
中    華    民    國   100    年    9     月    30    日
                              書記官  劉毓如